【裁判字號】    92,交易,68
【裁判日期】    920630
【裁判案由】    過失致死
【裁判全文】
臺灣臺北地方法院刑事判決                          九十二年度交易字第六八號
    公  訴  人  臺灣臺北地方法院檢察署檢察官
    被      告  甲○○
右列被告因過失致死案件，經臺灣臺北地方法院檢察署檢察官聲請簡易判決處刑（九
十一年度偵字第九七九○號），本院台北簡易庭認不宜適用簡易程序（受理案號：九
十一年度北交檢字第三八九一號），移
    主  文
甲○○因過失致人於死，處有期徒刑陸月，如易科罰金以佰元折算壹日。
    事  實
一、甲○○於民國九十一年五月十九日十三時二十分許，駕駛車牌號碼ＢＸ─八七六
    九自用小客車，行經路旁劃有禁止停車紅色標線之臺北市松山區○○○路○段一
    ○六號前時，本應注意汽車在禁止停車標線之處所不得停車，且停車向外開啟車
    門時，應注意車輛、行人，並讓其先行，且依當時天候晴，有日間自然光線且視
    距良好，並無不能注意之情事，詎甲○○欲接送正購物完畢之妻小，竟疏未注意
    將上開自用小客車停放於上開路旁之外側車道，復疏未注意左後方有無來車駛近
    即貿然開啟左前車門，適有洪秋媚騎乘車牌號碼為ＡＲＭ─二三七號之重型機車
    行經該地，因閃避不及，撞及甲○○正開啟之左前車門，洪秋媚當場人車倒地後
    受有顱內出血、頭面部、胸腹部及四肢部多處瘀血等傷害，經送醫急救後，仍於
    九十一年五月二十日二十時許不治死亡。
二、甲○○在車禍發生後，將肇事車輛留在現場，隨同洪秋媚前往醫院就醫，等到臺
    北市警察局松山分局交通分隊警員吳盈裕依指示前往被害人就醫之醫院瞭解案情
    時，甲○○在場，並在有偵查權限之警員未發覺其姓名與犯罪情節之前，不逃避
    接受裁判而當場向警員自首，承認其為肇事人，而知上情。
三、案經甲○○自首及洪秋媚之女乙○○訴由臺北市政府警察局松山分局報請臺灣臺
    北地方法院檢察署檢察官相驗並聲請簡易判決處刑，本院台北簡易庭認不宜適用
    簡易程序，移送本院審理。
    理  由
一、關於被告甲○○於前述時、地駕駛前開車牌號碼之自用小客車，在前述肇事地點
    之車道上臨時停車且疏未注意冒然開啟左前車門之際，與被害人洪秋媚所騎乘機
    車發生碰撞，被害人並因之傷重死亡等事實：(1)業據被告於警訊詢問、檢察官偵
    訊及本院審理時均供承不諱（參見偵查卷宗第四至六頁之警詢筆錄、第二十八頁
    及其反面及第四十二至四十三頁之偵訊筆錄，本院九十二年三月十二日、六月十
    六日訊問筆錄），(2)核與告訴人乙○○於警局詢問時指訴情節大致相符（參見偵
    查卷宗第七頁及反面之警詢筆錄），(3)且上述車禍發生經過之客觀事實，有臺北
    市政府警察局松山分局製作記載之道路交通事故調查報告表、道路交通事故談話
    記錄表、交通事故分析研判表、道路交通事故補充資料表、自首調查表及車損照
    片影本數幀附卷足憑（參見偵查卷第十二至十八頁、第三十五至四十頁），並有
    適經肇事現場附近之毛泳賢、蔡文富、丁正杰及利清文等人查訪調查報告內容，
    均陳述當時確實在前述地點有車禍發生等語附卷可參（參見偵查卷第二十至二十
    三頁），(4)再被害人洪秋媚確實因本件事故致顱內出血、頭面部、胸腹部及四肢
    部多處瘀血等之傷害，經送醫急救後，仍於九十一年五月二十日二十時許不治死
    亡，業經彰化地方法院檢察署檢察官督同法醫師相驗屬實，製有勘驗筆錄、相驗
    屍體證明書、驗斷書及相驗照片等件在卷可稽（參見台灣彰化地方法院檢察署相
    驗卷宗）。
二、按汽車停車時，設有禁止停車標線之處所不得停車；又停車時應依車輛順行方向
    緊靠道路右側，其右側前、後輪胎外側距離緣石或路面邊緣不得逾四十公分；再
    停車向外開啟車門時，應注意行人、車輛，並讓其先行，道路交通安全規則第一
    百十二條第一項第四款、第十五款及第二項分別定有明文。按上開南京東路五段
    一○六號前路段之路旁劃有禁止停車之紅色標線，有卷附交通事故調查報告表所
    附現場圖可按，被告本應注意不得在上開禁止停車標線之處所停車，其竟違規將
    車停放上開路段，復停車之位置未緊靠道路右側停放，其右側前、後輪胎外側距
    離路面邊緣有二點四公尺，又向外開啟車門時，未能注意有被害人騎乘機車自左
    後方駛來之狀況，並讓其先行，即突然開啟車門，顯有違反上開注意義務，而當
    時天候、路況、視線及被告智識能力均屬良好，已據其於警局詢問、檢察官偵訊
    及本院審理時所自承，被告顯無不能注意之情事，被告突然開啟上開自用小客車
    之左前車門，致被害人見狀已閃避不及，追撞上開自用小客車之左前車門，被告
    顯有過失，而被害人確有騎乘重型機車之行車能力，縱使被害人為無照駕車亦僅
    屬違規，並非當然會發生車禍肇事之結果，自亦難認被害人無照騎乘機車與系爭
    車禍之發生有因果關係（參照最高法院八十五年度台上字第七九七號判決意旨）
    ，又本件肇事責任經送請臺北市車輛行車事故鑑定委員會鑑定，亦認本件交通事
    故之肇事原因為被告駕駛自用小客車未緊靠道路右側停車，開啟車門未注意往來
    車輛，有該會九十二年四月二十四日北鑑審字第○九二三○○九五一○○號鑑定
    意見書在卷為憑，則被告之過失行為與被害人死亡間，存有相當因果關係，應屬
    灼然。本件事證明確，被告犯行至堪認定。
三、核被告甲○○所為，係犯刑法第二百七十六條第一項過失致人於死罪。被告於肇
    事後未行離去，立即報警處理並協助將被害人送往臺北市長庚醫院救治，於警員
    前往被害人就醫之醫院處理時，在其上開犯行未為任何有偵查犯罪職權之公務員
    已知悉前，不逃避接受裁判而當場向警員自首，承認其為肇事人，業據被告自承
    在卷（參見本院九十二年六月十六日訊問筆錄），核與卷附臺北市政府警察局松
    山分局交通分隊交通事故談話紀錄表及警局詢問筆錄所示，警員於事發不久即同
    日十四時二十分在長庚醫院急診室製作筆錄等情相符，並有臺北市警察局松山分
    局交通分隊警員吳盈裕所填具之自首調查表一份在卷可參，是被告既已向該管公
    務員申述犯罪事實，而不逃避接受裁判，已合於刑法第六十二條前段所定對於未
    發覺之犯罪自首而接受裁判之要件，應依該條規定減輕其刑。爰審酌被告向外開
    啟車門時，疏未注意行人、車輛，並讓其先行外，又違規停車，雖致被害人死亡
    之結果，且未能與被害人家屬達成和解，本不宜輕言寬宥，惟姑念其並無前科，
    素行尚佳，此有臺灣高等法院被告全國前案紀錄表一份在卷可稽，以及犯罪後坦
    承犯行之態度，本案其貿然開啟左前車門，固有過失，然過失情節尚非重大，量
    刑亦不宜過重等一切情狀，量處如主文所示之刑，並諭知易科罰金之折算標準，
    以資儆懲。
四、據上論斷，應依刑事訴訟法第四百五十二條、第二百九十九條第一項前段，刑法
    第二百七十六條第一項、第四十一條第一項前段、第六十二條前段，罰金罰鍰提
    高標準條例第一條前段、第二條，判決如主文。
本案經檢察官游儒倡到庭執行職務。
中      華      民      國    九十二    年      六      月     三十     日
                                      臺灣臺北地方法院交通法庭
                                          法  官  鄧  德  倩
右正本證明與原本無異。
如不服本判決，應於判決送達後十日內向本院提出上訴狀（應抄附繕本）。告訴人或
被害人如對於本判決不服者，應具備理由請求檢察官上訴，其上訴期間之計算係以檢
察官收受判決正本之日期為準。
                  書記官  謝  韻  華
中      華      民      國    九十二    年      七      月      一      日


司法院資訊處製作；財團法人民間司法改革基金會備份。
